【裁判字號】    96,上訴,3991
【裁判日期】    970221
【裁判案由】    毒品危害防制條例
【裁判全文】
臺灣高等法院刑事判決                96年度上訴字第3991號
上  訴  人
即  被  告  乙○○
選任辯護人  胡峰賓  律師
上  訴  人
即  被  告  甲○○
選任辯護人  舒建中  律師
上列上訴人因毒品危害防制條例案件，不服臺灣板橋地方法院96
年度訴字第1806號，中華民國96年8月9日第一審判決（起訴案號
：臺灣板橋地方法院檢察署96年度偵字第7869號），提起上訴，
本院判決如下：
    主  文
原判決撤銷。
乙○○共同販賣第一級毒品，處有期徒刑拾伍年貳月。扣案第一
級毒品海洛因（合計淨重柒點貳壹公克）沒收銷燬之；放置前開
第一級毒品之包裝袋參只（空包裝總重零點柒伍公克），及甲○
○所有使用0000000000門號之行動電話壹支，均沒收；因犯罪所
得之財物新臺幣壹仟伍佰元，與甲○○連帶沒收之，如全部或一
部不能沒收時，連帶追徵其價額或以其財產抵償之。
甲○○共同販賣第一級毒品，累犯，處有期徒刑拾陸年。扣案第
一級毒品海洛因（合計淨重柒點貳壹公克）沒收銷燬之；放置前
開第一級毒品之包裝袋參只（空包裝總重零點柒伍公克），及甲
○○所有使用0000000000門號之行動電話壹支，均沒收；因犯罪
所得之財物新臺幣壹仟伍佰元，與乙○○連帶沒收之，如全部或
一部不能沒收時，連帶追徵其價額或以其財產抵償之。
    事    實
一、甲○○曾因違反毒品危害防制條例案件（施用第二級毒品罪
    ），經臺灣板橋地方法院於民國（下同）於91年1月31日以
    91年度易字第68號判處有期徒刑3月確定。復因犯轉讓第二
    級毒品罪、持有第一級毒品罪，經臺灣板橋地方法院於91年
    3月11日以91年訴字第66號，分別判處有期徒刑8月、有期徒
    刑7月，並定應執行刑為有期徒刑1年。以上各罪，經同法院
    裁定應執行有期徒刑1年2月，而於92年5月21日假釋出監，
    至同年8月2日縮刑期滿執行完畢。又因違反毒品危害防制條
    例案件（施用第二級毒品罪），經臺灣板橋地方法院於94年
    11月3日以94年度簡字第4771號判處有期徒刑4月，而於95年
    3月20日易科罰金執行完畢。再因違反毒品危害防制條例案
    件（施用第二級毒品罪），經臺灣板橋地方法院於95年9月
    29日以95年度簡字第5199號，判處有期徒刑6月，而於95年
    11月28日易科罰金執行完畢（以上均構成累犯）。
二、甲○○仍不知悔改，其與乙○○均明知海洛因係屬毒品危害
    防制條例所定之第一級毒品，不得非法持有及販賣，竟共同
    意圖營利，基於販賣第一級毒品海洛因之犯意聯絡，於96年
    4月2日15時17分許，因有辜永康（所涉犯施用第一級毒品海
    洛因部分另由檢察官偵辦）以其所使用門號0000000000號之
    行動電話撥打甲○○所使用門號0000000000號之行動電話，
    由乙○○接聽聯絡後，約定以線上遊戲虛擬金幣30萬元之代
    價，向乙○○、甲○○購買相當於市價新台幣（下同）1500
    元之第一級毒品海洛因1小包。旋推由乙○○前往臺北縣中
    和市○○路、中和路口某處，交付海洛因一小包予辜永康。
    辜永康取得上開第一級毒品海洛因，於當日16時許，返回臺
    北縣永和市○○路25巷10號3樓住處後，旋發現乙○○、甲
    ○○於當日所交付之第一級毒品海洛因數量不足，且有異味
    ，遂於當日16時4分許、16時6分許、17時18分許，再以其所
    使用之門號0000000000號行動電話，撥打甲○○所有使用門
    號0000000000號之行動電話，先由甲○○接聽，辜永康遂於
    線上與甲○○及在一旁之乙○○商討，而協議甲○○、乙○
    ○再交付第一級毒品海洛因，用以補足雙方於當日15時17分
    許所販賣第一級毒品海洛因之數量不足，並約定確切交貨地
    點後，甲○○、乙○○遂承前販賣第一級毒品之接續犯意，
    於當日約18時8分許，攜帶第一級毒品海洛因3小包（淨重
    7.21公克）前往臺北縣中和市○○路175號「鬍鬚張滷肉飯
    」與辜永康見面。嗣於尚未完成交付前，即為監聽電話通訊
    之警方於當日18時30分許，在臺北縣中和市○○路175號「
    鬍鬚張滷肉飯」當場查獲，並在乙○○身上扣得第一級毒品
    海洛因3小包（淨重7.21公克），及與本案無關之8萬元現金
    ；再於當日17時30分許，持法院搜索票前往乙○○、甲○○
    居住臺北縣中和市○○街9號18樓之6搜索，扣得甲○○所申
    請使用門號0000000000號行動電話1支（含SIM卡1枚）。
三、案經臺北縣政府警察局移送臺灣板橋地方法院檢察署檢察官
    偵查起訴。
    理    由
一、證據能力部分：
  (一)證人辜永康於偵查中向檢察官所為之陳述，業經檢察官依法
    告知具結之義務暨偽證之處罰而具結作證，核無違法取證或
    證明力顯然過低之情形，且查無顯不可信之情況，依刑事訴
    訟法第159條之1第2項之規定，應認有證據能力。
  (二)次按被告以外之人（包括證人、鑑定人、告訴人、被害人及
    共同被告等）於審判外之陳述雖不符刑事訴訟法第159條之1
    至之4等四條之規定，而經當事人於審判程序同意作為證據
    ，法院審酌該言詞陳述或書面陳述作成時之情況，認為適當
    者，亦得為證據；當事人、代理人或辯護人於法院調查證據
    時，知有刑事訴訟法第159條第1項不得為證據之情形，而未
    於言詞辯論終結前聲明異議者，視為有前項之同意，同法第
    159條之5定有明文。查，共同被告乙○○於警詢中所陳述關
    於被告甲○○之部分，共同被告甲○○於警詢中所陳述關於
    被告乙○○之部分，雖屬被告以外之人於審判外之言詞陳述
    ，卷附臺北縣政府局刑事警察大隊之監聽譯文、搜索扣押筆
    錄、法務部調查局96年4月21日調科壹字第09623035400號鑑
    定書、法務部調查局96年11月12日調科壹字第09600432730
    號函、台北縣政府警察局96年11月13日北縣警刑大字第0961
    42809號函暨附件，及證人辜永康及乙○○、甲○○之臺灣
    檢驗科技股份有限公司濫用藥物尿液檢驗報告，雖屬被告以
    外之人於審判外之書面陳述，且無符合同法第159條之1至之
    4等前4條之情形；但共同被告乙○○、甲○○之上開警詢筆
    錄內容，及卷附臺北縣政府局刑事警察大隊之監聽譯文、搜
    索扣押筆錄、法務部調查局96年4月21日調科壹字第0962303
    5400號鑑定書、法務部調查局96年11月12日調科壹字第0960
    0432730號函、台北縣政府警察局96年11月13日北縣警刑大
    字第096142809號函暨附件，暨證人辜永康及被告乙○○、
    甲○○之臺灣檢驗科技股份有限公司濫用藥物尿液檢驗報告
    ，經本院當庭提示，被告均表示「沒意見」，而未經當事人
    於言詞辯論終結前聲明異議，是該等證言、證物，依刑事訴
    訟法第159條之5第2項規定，應具有證據能力。
二、訊據被告乙○○、甲○○二人均矢口否認有何販賣毒品犯行
    ，二人在原審均辯稱：渠並沒有販賣海洛因給辜永康；是辜
    永康向乙○○借錢時，周說不要，後來辜永康又打電話給甲
    ○○說要用矽谷的遊戲幣30萬要換台幣1000元，乙○○到住
    處福祥路九號18樓之6樓下拿1000元給辜永康，就是查獲當
    天下午的事情，辜永康就走了，辜永康後來又打電話給甲○
    ○說再借他1000元，甲○○叫乙○○跟辜永康說，周的口氣
    不是很好，後來講完後，辜就掛斷電話，過一會兒辜又打電
    話甲○○，他知道甲○○比較好說話，所以甲○○就答應他
    ，渠就約在鬍鬚張那裡吃飯；至於被警察查獲之海洛因，是
    裝在乙○○的妹妹周君黛交給乙○○的手機吊飾袋內，渠並
    不知情云云。被告乙○○在本院另辯稱：我沒有賣辜永康毒
    品，給他毒品是因為他知道我在吸食安非他命，偶而吸食海
    洛因，當時我問我身上有無毒品，因為他在正在難過，所以
    我給他壹小包，這是我請他吃的，我沒有收他的錢；虛擬金
    幣是他給甲○○，我拿現金給辜永康；我有拿毒品給辜永康
    但是我沒有跟他收錢等語。被告甲○○在本院又辯稱：之前
    我有問過辜永康有無金幣可以賣我，那天他打電話給我說可
    以賣我30萬的金幣我在線上直接取金幣，沒有和辜永康碰面
    ，但是金幣不足30萬元，所以我給他1000元，不是1500 元
    ，我是請乙○○先拿給他；我跟辜永康只是純粹的金幣買賣
    ，沒有買賣毒品的事情云云。惟查：
  (一)告訴人、證人之陳述有部分前後不符，或相互間有所歧異時
    ，究竟何者為可採，法院仍得本其自由心證予以斟酌，非謂
    一有不符或矛盾，即應認其全部均為不可採信；尤其關於行
    為動機、手段及結果等之細節方面，告訴人之指陳，難免故
    予誇大，證人之證言，有時亦有予渲染之可能；然其基本事
    實之陳述，若果與真實性無礙時，則仍非不得予以採信；最
    高高法院74年台上字第1599號著有判例。
    1.證人辜永康在檢察官偵查中以證人之身分具結證稱：我用
      所有行動電話0000000000號撥打甲○○所用之行動電話00
      00000000號，是在96年4月2日下午3點多，是乙○○接的
      ，乙○○問我要幹嘛，我說我拿虛擬金幣30萬跟他買新臺
      幣1千5百元的海洛因，我大概是在96年4月2日下午3時40
      分許，到達臺北縣中和市○○路與中和路交叉口，我就用
      我的0000000000號電話撥打甲○○的0000000000號電話，
      當時是乙○○接的，我先跟他討論網路遊戲後，並告訴他
      我到現場了，後來他拿一包白色的海洛因給我，當時是下
      午3點40分，我拿到海洛因；乙○○拿到中和市○○路與
      中和路交叉口給我，該地在大潤發旁邊；（問：為何你又
      於96年4月2日下午4時4分許撥打甲○○所有之00000000
      00號電話？）因為我當場發現乙○○帶來給我的第一級毒
      品只有價值1千元，所以我打電話給甲○○（當時是甲○
      ○接的電話），因為當時乙○○在旁邊，因為乙○○說要
      補短少的海洛因給我，所以我才打電話給甲○○確認，甲
      ○○在電話中說要補差額給我；（問：甲○○、乙○○說
      要補多少第一級毒品海洛因給你？）補1500元的海洛因給
      我；（問：什麼是弟弟、妹妹？）弟弟代表安非他命、妹
      妹代表海洛因；... （問：昨天下午購買之毒品何在？）
      我昨天下午4時許，我還沒施打海洛因，因為海洛因聞起
      來有藥味，所以我沒有施打就把它丟掉云云（見偵查卷第
      70頁、第71頁）。旋經檢察官請證人與被告二人當庭對質
      ，被告乙○○問：「我想請問小康，我有拿東西給你嗎？
      」；證人辜永康堅稱：「有，乙○○（筆錄誤載為吳君偉
      ）有拿第一級毒品海洛因給我」；... 被告甲○○再問：
      「我想請問小康，我是拿錢給小康，不是拿毒品」；證人
      辜永康仍陳稱：「是乙○○拿一包海洛因給我」；... 被
      告乙○○又辯稱：「我拿給小康的是糖」；證人答辜永康
      仍堅稱：「我剛剛說的都是實話，我沒有說謊等語（見偵
      查卷第71頁、第71頁）。
    2.證人辜永康於檢察官偵查中所為之上揭供證，核與渠之前
      在警詢中所為陳述，除購得之毒品是否已施用乙節外，尚
      稱一致（見偵查卷第30頁至第33頁）。至於，證人辜永康
      於警詢中所供：我在96年4月2日16時許，在臺北縣永和市
      ○○路25巷10號3樓的住處房間內將向甲○○、乙○○購
      買的1千元海洛因毒品施打完畢後，至住處外將使用過的
      注射針筒及海洛因殘渣袋丟棄於臺北縣中和市○○街的排
      水溝內等語（見偵查卷第30頁至32頁）；因屬被告以外之
      人於審判外之言詞陳述，又查無其他特別可信之情狀，故
      應認為無證據能力。
    3.證人辜永康又在原法院審理中供稱：（辯護人舒問：你那
      天四月二日有無跟甲○○談到線上遊戲金幣之事？）有；
      （問；你有金幣多少錢要賣給甲○○多少錢？）我有金幣
      30萬，要賣給她1500元；（問：甲○○拿多少給你？）他
      沒有拿給我，她叫乙○○拿給我，我與甲○○講好，她說
      她要拿1500元給我，後來她沒有下來，是乙○○下來，他
      就拿一包給我，我以為是海洛因，他就說抵1500元，結果
      我拿回去施用，發現是葡萄糖，我就把它丟棄，我不知道
      是否是甲○○叫乙○○拿給我，這我就不知道了，之後我
      打電話給甲○○，我問她，我跟他約當天下午見面，我要
      問她為什麼拿葡萄糖給我，還有也順便問他男友的事情；
      （問：你有把你線上遊戲的密碼告訴甲○○？）有，我把
      帳號及密碼都告訴她了；... （辯護人藺問：你為何在警
      詢中說是以虛擬金幣向被告購買1500元的海洛因，而今日
      到庭作證說，是以虛擬金幣向被告換取現金1500元？）那
      時候我在電話中是跟甲○○講，我要跟他拿1500元的海洛
      因，可能講太快，甲○○沒有聽清楚，她可能聽成我要向
      她拿1500元新臺幣，結果乙○○下來就拿了一包東西給我
      ，我是回去試了以後才知道那是葡萄糖，所以我才又打電
      話跟他們聯絡，約下午叫他們補給我，去「鬍鬚張滷肉飯
      」是乙○○跟我說的；（問：請求提示上開偵卷第15頁到
      18頁之警詢筆錄及監聽譯文部分，這些是否是你與被告間
      的對話？提示通訊監聽譯文）對；（問：為何從頭到尾都
      是在講一張、二張的事，都沒有講到葡萄糖之事？）我不
      知道；（問；到底你與被告二人約定的是要拿錢，還是要
      拿海洛因？）我是跟他們說我是要跟他們拿海洛因；（問
      ：拿海洛因的數量及金額如何約定？）我要跟他拿1500元
      的海洛因；我是拿虛擬金幣30萬元給他，我就直接把我的
      帳號與密碼告訴他，這樣他們就可以去拿的到虛擬金幣及
      寶物；... （審判長問：你是要以虛擬金幣30萬元，去抵
      海洛因1500元的價錢？）是的；（問：1500元是要買多少
      數量的海洛因？）沒有約定；（問：既然沒有約定，為何
      你在警詢及偵查中說他們給你的量不夠？）因為比平常給
      我的量少，我才會再打電話問他；（問：你為何知道量少
      ，你有秤嗎？）沒有，我是用目測；（問：你為何在被告
      乙○○拿東西給你的時候，沒有說量少？）因為那時候，
      東西他是包起來的，我沒有打開看，回去之後看才知道量
      少，所以我才打電話給甲○○；（檢察官問：乙○○與甲
      ○○他們拿東西給你的時候，有跟你說那包東西是葡萄糖
      ，還是海洛因？）都沒有跟我講，是我當時拿回去之後才
      知道那是葡萄糖；（問：他們都沒有跟你講那是什麼東西
      ，那他們是要賣什麼東西給你？）我是要向他們買海洛因
      （問：請求提示96偵字第7869號卷第17頁，通訊監聽譯文
      上面的電話分別為0000000000及0000000000號，這二支電
      話號碼是否是你的電話，裡面的內容是否為你們的對話？
      提示監聽譯文）電話號碼0000000000是我母親的手機，剛
      好那幾天我把它拿來使用，這些對話是我與甲○○的對話
      ；（問：譯文裡面你們有提到：可不可以啊？弟弟、妹妹
      啦的話，弟弟、妹妹是什麼意思？）弟弟是指安非他命，
      妹妹是指海洛因；（問：你問他一張好不好，一張是指什
      麼？）一張是指一千元；（問：提示上開偵卷第18頁之監
      聽譯文，在同一天的對話裡有A、B、C三個人，各指何人
      ？提示監聽譯文）這就是指我、乙○○及甲○○三人的對
      話；（問：這段對話是要用金幣去購買海洛因？）我是要
      跟他換海洛因云云（見原審卷第101頁至第107頁）。
  (二)次依臺北縣政府警察局刑事警察大隊監聽譯文表所示，被告
    甲○○使用之0000000000號電話與證人辜永康使用之000000
    0000號電話，於96年4月2日有如下對話：
    1.時間：15時17分32秒（辜永康與乙○○對話）
      辜：... 你在哪邊？方不方便？
      周：嗯？
      辜：可不可以啊？弟弟、妹妹啦！弟弟... 。
      周：怎樣？
      辜：一張好不好？
      周：你問他啊。
      辜：不要這樣子啦，到哪邊？
      周：好啦好啦，來啦。... （以下略）
      辜：到哪邊找你？
      周：你知道嘛，廢話。
      辜：到了再打給你是不是？去那邊再講好了啦。
      周：嗯。
      辜：到了再打給你。
    2.時間：15時40分33秒（辜永康與乙○○對話）
      辜：喂，我到啦。
      周：你騙我喔？
      辜：啊？
      周：密碼幾號？矽谷密碼。
      辜：我裡面還有點數喔，有沒有進去？
      周：有，還有兩百多點。
      辜：三百點吧。
      周：兩百點而已啊。
      辜：還有勳章，勳章賣一賣差不多啊？
      周：啊？
      辜：我勳章很多耶，各館的勳章很多耶。
      周：什麼勳章？
      辜：各館的勳章。
      周：全部賣一賣喔？
      辜：全部把它賣掉，我不想用了啊。... （以下略）
      辜：你趕快下來，我到了啊。
      周：好好，我去了啦。
    3.時間：16時04分22秒（辜永康與乙○○、甲○○對話）
      辜：大姐，我不是說那個金幣全部給你對不對，你要拿兩
          張給我，怎麼只拿一張給我而已？
      吳：是嗎？
      辜：對啊，只拿一張給我而已。
      吳：那我不知道耶，哈哈，我不曉得。
      辜：不是要拿兩張給我，怎麼只拿一張給我。
      吳：好啦好啦。
      周：你說要拿兩張給他喔。
      吳：對啊，他說要兩張啊。
      周：可是他錢又不夠。
      吳：他不是要給你1000塊?
      周：他錢不夠1000啊，他不是說那些金幣要賣你1200?
      吳：金幣，哪有，1000塊啊。可是他之前有欠我金幣啊，給他
          1500好了啦。
      周：你之前有欠他金幣喔？
      辜：才5萬而已啊。
      吳：那個金幣亡不到30萬好不好。
      辜：我那些東西沒有賣到30萬?
      吳：對，沒有。
      辜：包括其他那些沒有？
      吳：好啦好啦，沒有啦，我下次再補他啦。
      周：欠他1.5就對了。
    4.時間：16時06分54秒（辜永康與甲○○對話）
      辜：大姐，還是說我在這邊等你拿下來，還是等你們吃飯
          的時候拿給我？
      吳：好，吃飽再拿給你啦。
      辜：好，那我再打給你好不好。
      吳：好好。
    5.時間：17時18分43秒（辜永康與乙○○對話）
      周：我已經給你方便了喔，小康。
      辜：我知道。
      周：給你方便，還這樣一直加一直加...
      辜：我現在跟你講，我現在給你18的話對不對，你剛剛給
          我東西對不對，你就把剛剛東西扣掉補到... 給我。
      周：不行啦，這樣不行啦。
      辜：這樣不行？
      周：你剛剛說的不行。
      辜：所以就是我拿一給你，你拿15給我。
      周：沒錯，就這樣，我剛跟你講好了，我下次再補給你。
      辜：那我現在過去還是怎樣？我到再打給你？
      周：到吃飯那裡。
      辜：吃飯那裡？
      周：建八路，有鬍鬚的那裡。（以下略）
    6.時間：18時08分44秒（辜永康與甲○○對話）
      吳：喂，在建一路上啦。
      辜：在建一路上是不是，在建一路那裡？
      吳：這裡是幾號啊。
      （某店員：這裡是175號）
      吳：175啦。
      辜：好好。
    7.證人辜永康證稱上開對話內容確實是伊與被告二人間之對
      話無訛；其中談到「弟弟」是指安非他命、「妹妹」是海
      洛因、「一張」是指一千元；對話內容是要用金幣去換海
      洛因等語，已據證人辜永康證述如前；且核對上開證人辜
      永康與被告乙○○、甲○○的電話對話譯文內容觀之，亦
      與證人辜永康證述向被告二人購買海洛因之情節大致相符
      無誤。
  (三)扣案之白粉3包（塊狀1包、粉狀2包），經送法務部調查局
    鑑定結果，合計淨重7.21公克（空包裝總重0. 75公克），
    純度19.75%，純質淨重1.42公克，有該局96年4月21日調科
    壹字第09623035400號鑑定書附於偵查卷可參（見偵查卷第
    88頁）。
  (四)本院審酌：
    1.被告乙○○於本院97年1月24日審理期日，訊問被告二人
      涉嫌於96年4月2日販賣第一級毒品海洛因之犯罪事實時，
      並不否認其於96年4月2日有交付第一級毒品海洛因予證人
      辜永康，而僅辯稱：我沒有賣他毒品，給他毒品是因為他
      知道我在吸食安非他命，偶而吸食海洛因，當時我問我身
      上有無毒品，因為他在正在難過，所以我給他壹小包，這
      是我請他吃的，我沒有收他的錢等語（見本院97年1月24
      日審理筆錄第4頁）。參以，關於被告乙○○交付之物，
      據證人辜永康於檢察官偵查中已明確表示被告乙○○交付
      之海洛因一包，聞起來有藥味、頭暈暈的等語，從未表示
      是葡萄糖；迨於偵查中與被告對質，聽聞被告乙○○辯稱
      交付的是葡萄糖後，始於原法院審理中附和稱是葡萄糖云
      云；惟茍若交付者係葡萄糖，豈會聞起來有藥味、頭暈暈
      的之理？且小小一包葡萄糖，要價竟然1500元，亦與常理
      有違。從而，證人辜永康之上揭供證中，應以在檢察官偵
      查中所供：我就用我的0000000000號電話撥打甲○○的
      0000000000號電話，當時是乙○○接的，我先跟他討論網
      路遊戲後，並告訴他我到現場了，後來他拿一包白色的海
      洛因給我，當時是下午3點40分，我拿到海洛因；...
      因為我當場發現乙○○帶來給我的第一級毒品只有價值1
      千元，所以我打電話給甲○○等語，較為可信。該證人於
      原法院審理中改稱：乙○○交付之物我拿回去施用，發現
      是葡萄糖乙節，顯係事後迴護被告之詞，委無足採。
    2.證人辜永康證已將虛擬金幣30萬元交付被告甲○○之事實
      ，業據被告甲○○供陳在卷，並有台北縣政府警察局96年
      11月13日北縣警刑大字第096142809號函暨附件，附在本
      院卷可稽。
    3.交付虛擬金幣之目的係要購買第一級毒品海洛因，及被告
      等原先交付之物品不合約定，乃於當日下午4時許再撥打
      被告甲○○之同一行動電話，又約定隨後第二次再行交付
      第一級毒品海洛因乙節，證人辜永康前後陳述並無不同。
    4.且被告乙○○於96年4月2日18時30分許，在臺北縣中和市
      ○○路175號「鬍鬚張滷肉飯」為警逮捕獲時，經警自其
      身上搜得第一級毒品海洛因塊狀一包、粉狀二包及現款新
      台幣八萬元後，旋於警詢時供陳：（新台幣八萬元）我的
      ，因為遭汐止分局查獲毒品案件交保金十萬元是我向甲○
      ○的媽媽借的，我是要用來還給甲○○他媽媽的云云（見
      偵查卷第12頁）；而未據被告乙○○陳明有所謂「甲○○
      叫乙○○要拿給辜永康之1500元（或1000元）」，亦未經
      警方自被告乙○○身上查獲有所謂「甲○○叫乙○○要拿
      給辜永康之1500元（或1000元）」。
    5.則證人辜永康在檢察官偵查中所為上揭供證，自屬合於情
      理，而有較可採信之情狀，當為可採。
  (四)被告乙○○於原法院審理中雖辯稱：在臺北縣中和市○○路
    、中和路口，伊是拿新臺幣1千元給辜永康，不是拿海洛因
    ，亦沒有拿葡萄糖給辜永康云云。然其此部分所辯，核與其
    前於偵查中與證人辜永康對質時所稱：我有拿東西給他，不
    過那是糖，我在證人所說的時間拿糖給他... 我有跟在庭的
    小康見面在中和市○○路跟中和路的交叉路口（大潤發旁邊
    ）並拿糖給他；（問：你拿給小康的糖有多大包？）小小的
    一包；（問：那一種糖需要1000多元？）葡萄糖等語（見偵
    查卷第71頁、第72頁）；顯然不一，是否真實已容懷疑。況
    其所辯，又與證人辜永康上開證述情節不符；基此，自可得
    徵被告乙○○於原法院審理中所辯，應係臨訟卸責之詞。
  (五)又查，警方於96年4月2日18時30分許，為警在臺北縣中和市
    ○○路175號「鬍鬚張滷肉飯」查獲被告乙○○時，確時在
    其身上扣得第一級毒品海洛因3小包（淨重7.21公克）；有
    搜索扣押筆錄在卷可憑；此部分事實，亦核與證人辜永康證
    稱被告二人是要補足海洛因給伊等情一致。被告乙○○雖辯
    稱：海洛因裝在手機吊飾袋內，以及該手機吊飾袋是伊妹妹
    周君黛交付，伊不知情云云。然查：
    1.扣案之第一級毒品海洛因三包數量並非微小，與手機袋相
      較，尚屬突出，放在該手機袋中，自亦顯而易見，有該毒
      品及手機袋照片在卷可查（見偵查卷第63頁）；被告乙○
      ○當無不能發現之理。而持有第一級毒品海洛因，亦係違
      法之犯行；被告乙○○若非係欲依其與證人辜永康之約定
      ，至台北縣中和市○○路175號「鬍鬚張滷肉飯」，要將
      第一級毒品海洛因交付證人辜永康，豈有在與證人辜永康
      相約短暫見面時，亦攜帶該海洛因之理。
    2.況且，本案查獲之第一級毒品海洛因，縱使原係被告乙○
      ○之妹妹周君黛所有，嗣由周君黛交付被告乙○○後，由
      被告乙○○持之用以販賣，亦無礙被告二人販賣海洛因之
      事實認定。
    3.被告乙○○此部分所辯，亦無足採。
  (六)原法院審理中，被告乙○○之辯護人雖為被告辯稱：證人辜
    永康於警詢、偵查至審理中證述內容有不一致之情形，其於
    警詢中說當天跟被告買的毒品已經施用完畢，於偵查卻說沒
    有施用就丟棄；另外辜永康說以虛擬金幣30萬元購買1500元
    的海洛因，可是又稱並未約定數量多少，如何能知道數量不
    足而有短少情形云云。被告甲○○之辯護人為被告辯稱：乙
    ○○交給辜永康的應該只是葡萄糖而已，不是海洛因，且乙
    ○○身上查獲的毒品，並非甲○○所交付，與甲○○沒有關
    係等語。查：
    1.被告乙○○原已交付給辜永康之物品係海洛因而非葡萄糖
      ，因為聞起來有藥味，所以沒有施打就把它丟掉等情，已
      據證人辜永康在檢察官偵查中以證人之身分具結供證甚詳
      ；所為供證，核與被告乙○○於本院97年1月24日審理期
      日，經訊問被告二人涉嫌於96年4月2日販賣第一級毒品海
      洛因之犯罪事實時，並不否認其於96年4月2日有交付第一
      級毒品海洛因予證人辜永康，而僅辯稱：我沒有賣他毒品
      ，給他毒品是因為他知道我在吸食安非他命，偶而吸食海
      洛因，當時我問我身上有無毒品，因為他在正在難過，所
      以我給他壹小包，這是我請他吃的，我沒有收他的錢等語
      乙節相符，而屬可信，已如前述。
    2.又證人在原審證稱：被告乙○○交付的海洛因，目測起來
      比平常1500元的海洛因少，而且因為是包起來，回去看才
      知道量少了，才打電話給甲○○云云（見原審卷第104頁
      ）；其所述核與常理無悖，自堪採信。
    3.被告乙○○雖辯稱：伊身上被查獲之海洛因，不是甲○○
      所交付等語。然警方於96年4月2日18時30分許，為警在臺
      北縣中和市○○路175號「鬍鬚張滷肉飯」查獲被告乙○
      ○時，確時在其身上扣得第一級毒品海洛因3小包（淨重
      7.21公克）；有搜索扣押筆錄在卷可憑；此部分事實，核
      與證人辜永康證稱被告二人是要補足海洛因給伊等情一致
      ，是證人辜永康供證：與被告相約於96年4月2日18時30分
      許，在臺北縣中和市○○路175號「鬍鬚張滷肉飯」見面
      之目的，係被告二人要補足海洛因給伊乙節，自屬可信。
      至於，該毒品海洛因之來源如何？究係由被告甲○○交付
      ，或係被告乙○○先自人取得後，再持之用以販賣而交付
      證人辜永康，均無礙被告二人販賣海洛因之事實認定。
    4.依證人辜永康之上開證述及由電話監聽譯文內容中，被告
      乙○○、甲○○均就購買海洛因之細節分別與證人辜永康
      間有所對話。且證人辜永康證已將虛擬金幣30萬元交付被
      告甲○○之事實，業據被告甲○○供陳在卷；再參諸被告
      甲○○於警詢中亦供稱：辜永康打行動電話給我，他給我
      一組戲谷遊戲的帳號、密碼，叫我上網至遊戲裡提領虛擬
      金幣、勳章及點數，價值約新臺幣1千元，另外還要給我
      現金1千元，向我購買2千元之海洛因毒品；於是我叫乙○
      ○拿1千元至中和市○○路、中和路口給辜永康，我並沒
      有販售一級毒品海洛因給辜永康，我以前賣給他的都是糖
      粉而已等語（見偵查卷第25頁、第26頁）。則被告甲○○
      有參與本案販賣毒品海洛因，自係灼然可見；該被告辯稱
      ：伊毫不知情云云，亦無足採。
  (七)防止毒品泛濫為我國政府近年來之重要證策，除制訂重典以
    為處罰外，各級檢警機關亦嚴加查緝不遺餘力，故毒品價格
    亦節節攀昇。被告與證人辜永康並非親朋故舊，果非有營利
    意圖，當無干冒重典任意交付毒品海洛因予證人辜永康之理
    ；參以，被告二人與證人辜永康約定以虛擬金幣30萬元折抵
    為1500元向被告購買毒品，然被告於第一次交付毒品海洛因
    時，乃竟逕以數量不足及品質不良之毒品海洛因充抵冀求矇
    混；凡此，自足見被告二人販賣毒品海洛因有營利之意圖。
  (八)被告乙○○在本院聲請傳喚證人丙○○部分，業經本院依址
    傳喚，而據送達之郵局以無該街道地址為由退回；嗣被告乙
    ○○未再陳報該證人之確實住所，本院自無從就此部分再行
    調查。
  (九)綜上所述，證人辜永康指述向被告二人購買海洛因一節，應
    堪採信，被告所辯洵無足採。
    本件事證明確，被告二人犯行均堪認定。
三、論罪法條：
  (一)核被告乙○○、甲○○所為，均係犯毒品危害防制條例第四
    條第一項之販賣第一級毒品罪。渠持有前開毒品之低度行為
    應為其販賣毒品之高度行為所吸收，不另論罪。又被告上開
    販賣毒品予辜永康之行為，應係基於單一接續犯意為之，僅
    論以一罪。
  (二)被告二人就上開犯行，有犯意聯絡與行為分擔，應論以共同
    正犯。
  (三)被告甲○○曾因違反毒品危害防制條例案件（施用第二級毒
    品罪），經臺灣板橋地方法院於91年1月31日以91年度易字
    第68號判處有期徒刑3月確定；復因犯轉讓第二級毒品罪、
    持有第一級毒品罪，經臺灣板橋地方法院於91年3月11日以
    91年訴字第66號，分別判處有期徒刑8月、有期徒刑7月，並
    定應執行刑為有期徒刑1年；以上各罪，經同法院裁定應執
    行有期徒刑1年2月，而於92年5月21日假釋出監，至同年8
    月2日縮刑期滿執行完畢；又因違反毒品危害防制條例案件
    （施用第二級毒品罪），經臺灣板橋地方法院於94年11月3
    日以94年度簡字第4771號判處有期徒刑4月，而於95年3月20
    日易科罰金執行完畢；再因違反毒品危害防制條例案件（施
    用第二級毒品罪），經臺灣板橋地方法院於95年9月29日以
    95年度簡字第5199號，判處有期徒刑6月，而於95年11月28
    日易科罰金執行完畢，有本院被告前案紀錄表一件在卷可參
    。其於受有期徒刑執行完畢後五年內故意再犯本件有期徒刑
    以上之罪，為累犯，應依刑法第47條第1項規定加重其刑（
    惟法定刑死刑及無期徒刑部分依法不得加重）。
  (四)又被告二人販賣海洛因之數量並不多，所得財物亦屬有限，
    而毒品危害防制條例第4條第1項之販賣第一級毒品罪之法定
    刑為死刑或無期徒刑，自有法重情輕、堪予憫恕之情，爰均
    依刑法第59條規定酌量減輕其刑，以求量刑之妥適平衡，被
    告甲○○部分並先加後減其刑。
四、原審就被告乙○○、甲○○二人予以論罪科刑，固非無見。
    惟按被告二人共同販賣毒品，其犯對所得1500元，自應宣告
    連帶沒收、追繳；原審判決未宣告連帶沒收、追繳，自有未
    當。被告二人之上訴意旨仍執陳詞否認犯罪，雖為無理由；
    然原判決既有上開可議之處，自應由本院將原判決撤銷改判
    。爰審酌被告被告乙○○、甲○○二人為謀一己之私利，販
    賣毒品予他人，嚴重損及國民健康，兼衡被告二人販賣第一
    級毒品之次數、金額，兼衡其等素行狀況、智識程度、犯罪
    之動機、目的、手段、分工程度，及被告乙○○、甲○○二
    人犯後均未能坦承犯行等一切情狀，各量處如主文所示之刑
    。
五、沒收之宣告：
  (一)扣案之海洛因3包（塊狀1包、粉狀2包，合計淨重7.21公克
    ），為查獲之第一級毒品，應依毒品危害防制條例第18 條
    第1項前段之規定沒收銷燬之。
  (二)放置上項毒品之外包裝（空包裝總重0.75公克），係用於包
    裹毒品，防其裸露、潮濕，便於攜帶販賣，亦係供販賣毒品
    所用之物，應依毒品危害防制條例第19條第1項之規定宣告
    沒收之。
  (三)扣案被告甲○○所有使用門號0000000000號之行動電話1支
    （不含SIM卡1枚），則為被告所有供共犯本罪所用之物，已
    如前述，應依同條例第19條第1項規定宣告沒收。
  (四)被告販賣毒品所得1千5百元（辜永康以虛擬金幣30萬元折抵
    為1500元向被告購買毒品，是應認被告販賣毒品所得為1500
    元），為其因本件犯罪所得之財物，應依毒品危害防制條例
    第19條第1項之規定宣告連帶沒收之，如全部或一部不能沒
    收時，連帶追徵其價額或以其財產抵償之。
  (五)至於，扣案被告甲○○所使用門號0000000000號之行動電話
    SIM卡1枚，係通訊公司所有，而其餘扣案8萬元現金並無證
    據足資證明與本件犯罪有關，本院因認毋庸併予宣告沒收，
    附此敘明。
據上論斷，應依刑事訴訟法第369條第1項前段、第364條、第299
條第1項前段，毒品危害防制條例第4條第1項、第18條第1項前段
、第19條第1項，刑法第11條前段、第28條、第47條第1項、第59
條，判決如主文。
本案經檢察官陳玉珍到庭執行職務。
中    華    民    國    97    年    2     月    21    日
                  刑事第十庭    審判長法  官 楊炳禎
                                      法  官 李春地
                                      法  官 陳博志
以上正本證明與原本無異。
如不服本判決，應於收受送達後十日內向本院提出上訴書狀，其
未敘述上訴之理由者並得於提起上訴後十日內向本院補提理由書
（均須按他造當事人之人數附繕本）。
                                      書記官 陳嘉文
中    華    民    國    97    年    2     月    21    日
附錄：本案論罪科刑法條全文
毒品危害防制條例第4條：
製造、運輸、販賣第一級毒品者，處死刑或無期徒刑；處無期徒
刑者，得併科新臺幣一千萬元以下罰金。
製造、運輸、販賣第二級毒品者，處無期徒刑或七年以上有期徒
刑，得併科新臺幣七百萬元以下罰金。
製造、運輸、販賣第三級毒品者，處五年以上有期徒刑，得併科
新臺幣五百萬元以下罰金。
製造、運輸、販賣第四級毒品者，處三年以上十年以下有期徒刑
，得併科新臺幣三百萬元以下罰金。
製造、運輸、販賣專供製造或施用毒品之器具者，處一年以上七
年以下有期徒刑，得併科新臺幣一百萬元以下罰金。
前五項之未遂犯罰之。


司法院資訊處製作；財團法人民間司法改革基金會備份。
